臺灣臺北地方法院民事判決　　九十三年度家訴字第一０一號
　　原　　　告　丁○○
　　訴訟代理人　戊○○
　　複代理人　　甲○○
　　被　　　告　行政院國軍退除役官兵輔導委員會台北市榮民
　　　　　　　　服務處
　　法定代理人　丙○○
　　訴訟代理人　楊俊雄律師
　　複代理人　　乙○○
上當事人間九十三年度家訴字第一０一號請求給付遺產事件，本
院於94年2 月25日言詞辯論終結，判決如下：
    主      文
原告之訴駁回。
訴訟費用由原告負擔。
    事實即理由
壹、原告主張：
（一）原告之兄徐長根為文盲，於民國三十八年隨軍來台，終身
      未娶，於八十七年八月五日在台逝世，留有遺產五十萬元
      ，刻由被告保管中，由於父母早已逝世，長兄及三哥亦均
      已先後亡故，原告乃以第三順位繼承人，託在台灣之同鄉
      訴外人戊○○依法聲請繼承，並經台灣士林地方法院准予
      備查在案，唯被告竟以原告之親屬姓名與徐君生前註記資
      料不符，而拒絕將遺產交付原告，為此提起本訴。
（二）徐長根之父原名「流雨」，復曾使用「流兩」之名。此有
      徐氏宗譜及中國江西省南昌市（二００一）洪証台字第三
      五八號公證書可憑。此與徐長根在台之官方文件，諸如徐
      長根之除戶戶籍謄本、兵籍表及自傳之記載有所不同。
（三）兵籍表上記載其父名為「流雲」，乃由於徐長根係文盲，
      請人代筆所生之錯誤；「兵籍表」上之父名則載為「流雲
      」有一弟名「伏水」；至於徐長根之除戶戶籍謄本上之父
      名又為「流兩」，且無兄弟記載，雖均為公文書，然此等
      公文書既相互矛盾，其真實性即可懷疑。又當時部隊中文
      化水準太差，語言溝通困難（江西南昌鄉音特別重，不易
      聽懂）公文書或許因為代筆人衍生之小小錯誤（兄弟人數
      及名字）便可全般否定其他文件之正確性，實有可議之處
      。
（四）原告確為徐長根之手足，此不僅有徐長根之同鄉舊識
      孔畢秀、王部林、熊寶林為證，並有族譜附卷可稽，徐
      長根並託人撰寫家信連絡情感。
（五）熊寶林曾分別民國七十九年十月十一日、八十三年四月一
      日偕同徐長根返回江西南昌探親（同一班航機CX421、C16
      51），並於同年十一月十三日、同年五月三日返台，同一
      班機CX406 、C1606 此有鈞院向內政部入出境管理局調閱
      該三人之入出境資料附卷可證。
（六）原告於民國八十八年間向士林地方法院聲請繼承時，其父
      名為何部分即由承審法官數度調查後，方於民國九十一年
      二月十九日以士院儀明民八十八聲繼三九字第九五三八號
      核准備查在案。
 並聲明：被告應給付原告新台幣五十萬元及本訴狀送達之翌日
 起至給付日止按年利率百分之五計算之利息。
貳、被告則以：
（一）被告為亡故榮民徐長根先生之法定遺產管理人，是被告應
      盡適當之義務，管理亡故榮民徐長根先生之遺產。
（二）本件原告就其主張之事實固提出親屬關係公證書、財團法
      人海峽交流基金會證明書及台灣士林地方法院准予備查通
      知書等文件為證，
（三）然查原告據以證明自己為徐長根之弟，所先後提出之江西
      省南昌市公證處（９９）洪證台字第三六九號親屬關係公
      證書中之記載：「父親：徐流雨，一九○一年十月一日出
      生、母親：徐應氏，一九○九年八月九日出生、哥哥：徐
      大老，一九二九年六月三日出生、弟弟：徐立新，一九三
      三年三月十六日出生、丁○○，一九三九年十一月十一日
      出生」，以及江西省南昌市公證處（２００１）洪證台字
      第三五八號公證書之記載：「補充公證父親徐流雨曾用名
      徐流雲」，然此二文書始終均未言及徐之原名、其字、號
      ，或曾用名為徐流雲，此與台北市後備司令部所提供亡故
      榮民徐長根先生之兵籍資料中之記載：「徐流雲民前十二
      年（即西元一九○○年）八月十日出生、母應氏民前九年
      （西元一九○三年︶六月六日出生、弟徐伏水民國二十二
      年）西元一九三三年︶十月十五日出生」，顯有不同。又
      徐長根在其自傳中，亦稱「父名流雲，母應氏，兄弟二人
      ，余為長，弟名伏水」，且稱「小時只有讀書三年」，顯
      見徐長根先生家中兄弟僅有伊與弟伏水二人，原告丁○○
      及徐立新均非徐長根之胞兄弟甚明。由於原告所提聲請繼
      承文件記載，與諸多考證資料未盡一致，故不足以證明其
      內容之真實性，被告拒絕將亡故榮民徐長根先生之遺產交
      付原告。
（四）原告聲請訊問之證人其中王部林及孔畢秀均未能針對待證
      事實切實作證，而熊寶林所為之證言其中聲稱，曾於作證
      前五年前（即八十八年間），與徐長根同回大陸家鄉，即
      與事實不符。至於證人聲稱前後曾有兩次一同搭乘同一班
      機返鄉乙節，縱使搭乘同一班機屬實，亦無法證明熊寶林
      確實到過徐長根家，或見過原告。
（五）原告所提出之家信及族譜均否認其真正。
 並聲明：求為判決如主文所示。
參、兩造不爭執之事實：
（一）訴外人已故榮民徐長根確有遺產新台幣五十萬元（或
　　　稍多）現由被告保管中。
（二）兩造認定「兵籍表」及「戶籍謄本」均為公文書。
（三）原告所提出之族譜、以及經過兩岸兩會驗證之親屬系統表
      、親屬關係證明書有關徐長根之親屬記載與徐長根在台之
      公文書互有差異。
（四）被告依台灣地區與大陸地區人民關係條例（以下簡稱兩岸
      人民關係條例）第六十八條第一項及依該條第三項訂定之
      「退除役官兵死亡無人繼承遺產管理辦法」第三條、第四
      條規定，為民徐長根先生之法定遺產管理人。
肆、得心證之理由：
本件兩造爭執之處在於：原告所提出之族譜、以及經過兩岸兩會
驗證之親屬系統表、親屬關係證明書是否為真，原告是否為徐長
根之弟。
（一）按「在大陸地區製作之文書，經行政院設立或指定之機構
      或委託之民間團體驗證者，推定為真正」兩岸人民關係條
      例第七條定有明文，而依該條例施行細則第八條之規定：
      「依本條例第七條規定推定為真正之文書，其實質上證據
      力，由法院或主管機關認定。文書內容與待證事實有關，
      且屬可信者，有實質上證據。推定為真正之文書，有反證
      事實證明其為不實者，不適用推定。」；又按「大陸地區
      之公證書，雖經財團法人海峽交流基金會驗證，謂係該縣
      公證處所核發無誤；然依台灣地區與大陸地區人民關係條
      例第七條及同條例施行細則第八條之立法精神以觀，各主
      管機關對於經海基會驗證之大陸地區公證書，仍應確實審
      查其實質內容之真實性與適法性。」，此最高法院八十六
      年度台上字第八三二二號判決亦有明載，此外，「大陸地
      區人民依兩岸人民關係條例第六十六條規定為繼承之表示
      ，法院所為准予備查之通知，屬非訟事件處理程序性質不
      生實體上之確定力」司法院秘書長八四年十一月十七日（
      八四）秘台廳司三字第一九九二九號函亦有闡明。
（二）本件原告主張其為被繼承人徐長根之繼承人，依法應繼承
      其在台灣之遺產，固據其提出上開文件為證，惟既與被告
      所提出之各項公文書之記載有違，則揆諸前開說明其真實
      性即有其可議之處。至原告所舉出之證人，經本院訊問後
      ，認為其證言或不能針對待證事項，或與事實不符，尚難
      採信此外，原告既未提出其他相當證據以資證明原告確為
      被繼承人徐長根之弟，原告之主張即難信為真實，從而，
      原告之請求即難為合法，應予駁回。
（三）因本案事證已臻明確，兩造其餘主張陳述及所提之證據，
      均毋庸再予審酌，附此敘明。
伍、結論：本件原告之訴為無理由，並依民事訴訟法第七十八條
      ，判決如主文。
中　　華　　民　　國　　94　　年　　3 　　月　　11　　日
                  家事法庭法  官  彭南元
上正本係照原本作成。
如不服本判決，應於收受本判決後二十日不變期間內向本院提出
上訴狀。
中　　華　　民　　國　　94　　年　　3 　　月　　11　　日
                          書記官  陳盛吉
